臺灣南投地方法院民事裁定  
111年度監宣字第33號
聲  請  人  莊麗玫  


相  對  人  林應純  


關  係  人  莊思慧  
上列聲請人聲請監護宣告事件，本院裁定如下：
    主  文
一、宣告林應純（女，民國○○年○月○○○日生，身分證統一編號：
    Z○○○○○○○○○號）為受監護宣告之人。
二、選定莊麗玫（女，民國○○○年○月○○○日生，身分證統一編號
    ：Z○○○○○○○○○號）為受監護宣告之人林應純之監護人。
三、指定莊思慧（女，民國○○○年○月○日生，身分證統一編號：Z
    ○○○○○○○○○號）為會同開具受監護宣告之人林應純財產清冊
    之人。
四、聲請程序費用由受監護宣告之人林應純負擔。
    理  由
一、聲請意旨略以：聲請人係相對人之女，相對人於民國109年1
    2月8日因老人癡呆症送醫診治，至今仍不見起色，近日已達
    不能為意思表示或受意思表示，或不能辨識其意思表示之效
    果，爰依民法第14條第1項、同法第1110條、第1111條、家
    事事件法第164條規定，請求准予宣告相對人為受監護宣告
    之人，並請求選任聲請人為其監護人，指定相對人之女莊思
    慧為會同開具財產清冊之人等語。
二、對於因精神障礙或其他心智缺陷，致不能為意思表示或受意
    思表示，或不能辨識其意思表示之效果者，法院得因本人、
    配偶、四親等內之親屬、最近一年有同居事實之其他親屬、
    檢察官、主管機關或社會福利機構之聲請，為監護之宣告，
    民法第14條第1項定有明文。又受監護宣告之人應置監護人
    。法院為監護之宣告時，應依職權就配偶、四親等內之親屬
    、最近一年有同居事實之其他親屬、主管機關、社會福利機
    構或其他適當之人選定一人或數人為監護人，並同時指定會
    同開具財產清冊之人。法院為前項選定及指定前，得命主管
    機關或社會福利機構進行訪視，提出調查報告及建議。監護
    之聲請人或利害關係人亦得提出相關資料或證據，供法院斟
    酌。法院選定監護人時，應依受監護宣告之人之最佳利益，
    優先考量受監護宣告之人之意見，審酌一切情狀，並注意下
    列事項：㈠受監護宣告之人之身心狀態與生活及財產狀況。㈡
    受監護宣告之人與其配偶、子女或其他共同生活之人間之情
    感狀況。㈢監護人之職業、經歷、意見及其與受監護宣告之
    人之利害關係。㈣法人為監護人時，其事業之種類與內容，
    法人及其代表人與受監護宣告之人之利害關係。同法第1110
    條、第1111條、第1111條之1亦分別定有明文。
三、經查，聲請人主張之上開事實，業據其提出親屬系統表、相
    對人之身心障礙證明、現戶、除戶戶籍謄本、竹山秀傳醫院
    診斷證明書、戶籍登記簿等件為據，且經本院在鑑定人即竹
    山秀傳醫療社團法人竹山秀傳醫院醫師林瑞榮前審驗相對人
    之精神狀況，相對人雖可正確回答聲請人之身分，然對其姓
    名、生日、年齡等問題，相對人之回應內容均無法辨識，就
    法官指示之動作也無法配合等情，有本院111年3月30日訊問
    筆錄在卷可參。而鑑定意見亦認為：「一、個人生活史與疾
    病史（以下資料由家屬提供和本院病歷紀錄）：林應純女士
    ，已婚（丈夫已歿）並育有2女1子，從小即罹患腦性麻痺合
    併嚴重智能不足及肢體異動症，並領有中度殘障手冊。因智
    能障礙，無法與人用言語溝通；因肢體動作異常，行動不便
    ；加上本身未接受特殊教育，僅能使用簡單的手勢動作，與
    家人及其他人做簡單的溝通。因年齡漸長，林應純女士的認
    知功能及肢體運動功能更加對話（註：應為「退化」之誤載
    ）；目前林應純女士行動不便，需乘坐輪椅，語言障礙，無
    法正常溝通，肢體障礙，生活無法自理，須仰賴他人長期照
    護。二、鑑定結果：林應純女士，因智能不足，無法與人用
    言語正常溝通（雖然可以說出單字或一個句子，但無法說出
    完整的段落，也無法聽懂他人的言語，而做出正確回答，總
    是辭不達意）。林應純女士視覺正常、肢體外觀正常，但是
    有明顯的異動症狀造成，肢體出現協調功能障礙。此外，林
    應純女士的軀體也會出現不自主的扭動、步行功能明顯障礙
    ，需乘坐輪椅，導致行動受損。林應純女士目前的日常生活
    能力，例如簡單家事，穿衣、個人衛生及個人事物之料理，
    都需要家人幫忙與協助。三、結論：林應純女士，因患有智
    能不足及動作功能障礙，本院認為其對外界事務的知覺理會
    、溝通能力及判斷能力有明顯的障礙，無法與人有效言語溝
    通，做出正確判斷。故符合不能為意思表示或受意思表示，
    並且不能辨識其意思表示之效果」等語，此有該院111年4月
    28日竹秀管字第1110394號函附監護宣告鑑定報告書在卷可
    憑，堪認相對人因精神障礙或其他心智缺陷，致不能為意思
    表示或受意思表示，亦不能辨識其意思表示之效果。從而，
    本件聲請為有理由，應予准許，爰宣告相對人為受監護宣告
    之人。
四、本件相對人既經監護宣告，參照前揭規定，自應為其選定監
    護人及指定會同開具財產清冊之人。又相對人之配偶已歿，
    其現存子女即聲請人、關係人莊思慧均同意由聲請人擔任相
    對人之監護人，並同意指定由關係人莊思慧為會同開具財產
    清冊之人等情，有同意書在卷可憑。本院審酌聲請人、關係
    人莊思慧均為相對人之女，誼屬至親，由其等分別擔任相對
    人之監護人、會同開具財產清冊之人，應符合相對人之最佳
    利益，爰裁定如主文第2、3項所示。
五、又依民法第1113條準用同法第1099條、第1099條之1之規定
    ，於監護開始時，監護人即聲請人莊麗玫對於受監護宣告之
    人林應純之財產，應會同莊思慧於2個月內開具財產清冊，
    並陳報法院，於開具完成並陳報法院前，監護人對於受監護
    宣告之人之財產，僅得為管理上必要之行為，併此敘明。
六、程序費用負擔之依據：家事事件法第164條第2項。
中　　華　　民　　國　　111 　年　　5 　　月　　20　　日
                   家事法庭     法  官  丁婉容  
以上為正本係照原本作成。　　　　　　　　　 
如不服本裁定，應於送達後10日內向本院提出抗告狀（需附繕本
），並繳納抗告費新臺幣1,000 元。
中　　華　　民　　國　　111 　年　　5 　　月　　20　　日
                                書記官  詹書瑋